【裁判字號】    98,訴,3151
【裁判日期】    981012
【裁判案由】    違反藥事法
【裁判全文】
臺灣臺中地方法院宣示判決筆錄         98年度訴字第3151號
公  訴  人  臺灣臺中地方法院檢察署檢察官
被      告  甲○○
選任辯護人  陳盈壽律師
            何國榮律師
上列被告因違反藥事法案件，經檢察官提起公訴（98年度偵緝字
第1858號），並聲請認罪協商，本院合議庭裁定由受命法官獨任
進行認罪協商程序後，於中華民國98年10月12日上午11時，在本
院刑事第十七法庭宣示判決，出席職員如下：
    法  官   劉惠娟
    書記官   童淑芬
法官起立朗讀判決主文、犯罪事實要旨、處罰條文、附記事項，
及告以上訴限制、期間並提出上訴狀之法院，且諭知記載其內容
：
一、主    文：
    甲○○明知為偽藥而販賣，處有期徒刑壹年陸月，減為有期
    徒刑玖月。緩刑年，緩刑期間付保護管束，並於判決確定
    後至緩刑期滿前月內，向臺灣臺中地方法院檢察署所指定
    之社區公益團體、地方自治團體從事義務勞動服務壹佰捌拾
    小時，及應於民國九十九年一月三十一日前向國庫支付新臺
    幣萬元。
二、犯罪事實要旨：
    甲○○明知「御皇三寶精氣神」，其內含有西藥SILDENAFIL
    成分，係未經主管機關核准而擅自製造之偽藥，不得販售，
    竟仍基於販賣偽藥之不法犯意，於民國93年底某日，在其所
    經營位於臺中縣西屯區同志巷10號之16之「品昌事業有限公
    司」（非以販售藥品為業）內，委請不知情之羅新興代為推
    廣販售。羅新興遂於94年1 月27日將甲○○所交付之「御皇
    三寶精氣神」12盒，寄放在臺中巿公園路19之33號陳惠如所
    開設之「公園保健藥局」內，以每盒新臺幣300 元之價格販
    售。嗣經臺中巿衛生局於94年10月14日，前往「公園保健藥
    局」稽查並取走「御皇三寶精氣神」進行抽驗，始悉上情。
三、處罰條文：
    藥事法第83條第1 項，刑法第2 條第1 項前段、第11條前段
    、第74條第1 項第1 款、第2 項第4 款、第5 款、第3 項、
    修正前刑法第33條第5 款，中華民國九十六年罪犯減刑條例
    第2 條第1 項第3 款、第7 款。
四、附記事項：
  (一)新舊法比較之說明：
  1.刑法第2 條第1 項規定：
    被告甲○○行為後，刑法及刑法施行法業於94年2 月2 日經
    總統以華總一義字第０九四０００一四九０一號令修正公布
    ，並於95年7 月1 日施行。按行為後法律有變更者，適用行
    為時之法律，但行為後之法律有利於行為人者，適用最有利
    於行為人之法律，現行刑法第2 條第1 項定有明文。此條規
    定乃與刑法第1 條罪刑法定主義契合，而貫徹法律禁止溯及
    既往原則，係規範行為後法律變更所生新舊法律比較適用之
    準據法，是刑法第2 條本身雖經修正，但刑法第2 條既屬適
    用法律之準據法，本身尚無比較新舊法之問題，應一律適用
    裁判時之現行刑法第2 條規定以決定適用之刑罰法律，合先
    敘明。
  2.刑法第33條第5 款規定：
    被告行為後，刑法第33條第5 款業於94年2 月2 日修正公布
    ，並自95年7 月1 日起施行；修正後刑法第33條第5 款規定
    「罰金：新臺幣1 千元以上，以百元計算之。」，與修正前
    刑法第33條第5 款規定「罰金：1 元以上。」不同。而藥事
    法第83條第1 項法定刑之罰金刑均係以新臺幣為單位，於被
    告行為後亦無變更，惟修正後刑法第33條第5 款所定罰金刑
    最低數額，較之修正前提高，比較新舊法結果，以舊法較有
    利於行為人，故依刑法第2 條第1 項前段規定，自應適用行
    為時之法律即修正前刑法第33條第5 款規定決定其罰金部分
    之法定刑。
  3.藥事法第83條第1 項規定：
    被告行為後，藥事法固於95年5 月30日經總統以華總一義字
    第０九五０００七五七七一號令修正公布第82、83、106 條
    條文，並自95年7 月1 日施行，然係刪除修正前第82條第2
    項、第5 項、第83條第2 項、第5 項關於常業犯暨其未遂犯
    之規定，就同法第83條第1 項之明知偽藥、禁藥而販賣罪並
    未修正，而公訴意旨亦未以常業犯起訴論罪，本不生比較新
    舊法問題。縱以修正前藥事法第83條之規定觀之：「明知為
    偽藥或禁藥，而販賣、供應、調劑、運送、寄藏、牙保、轉
    讓或意圖販賣而陳列者，處7 年以下有期徒刑，得併科新臺
    幣500 萬元以下罰金。以犯前項之罪為常業者，處2 年以上
    10年以下有期徒刑，得併科新臺幣2 千500 萬元以下罰金。
    犯前二項之罪，因而致人於死者，處7 年以上有期徒刑，致
    重傷者，處3 年以上12年以下有期徒刑。因過失犯第一項之
    罪者，處2 年以下有期徒刑、拘役或科新臺幣30萬元以下罰
    金。第1 項及第2 項之未遂犯罰之。」，而修正後藥事法第
    83條則規定：「明知為偽藥或禁藥，而販賣、供應、調劑、
    運送、寄藏、牙保、轉讓或意圖販賣而陳列者，處七年以下
    有期徒刑，得併科新臺幣500 萬元以下罰金。犯前項之罪，
    因而致人於死者，處7 年以上有期徒刑，致重傷者，處3 年
    以上12年以下有期徒刑。因過失犯第1 項之罪者，處2 年以
    下有期徒刑、拘役或科新臺幣30萬元以下罰金。第一項之未
    遂犯罰之。」，亦即刪除其中常業犯暨常業犯之未遂犯規定
    。本件被告依其行為時之法律規定，其中修正前藥事法第83
    條第2 項關於常業犯之規定，其法定刑為「2 年以上10年以
    下有期徒刑，得併科新臺幣2 千500 百萬元以下罰金」；惟
    依裁判時法律，因已刪除常業犯之規定，是被告販賣藥品行
    為僅得包括論以藥事法83條第1 項之1 罪，其法定刑則為「
    7 年以下有期徒刑，得併科新臺幣五百萬元以下罰金」，經
    比較新舊法結果，被告行為後之法律規定顯對其較為有利，
    依刑法第2 條第1 項但書之規定，亦應適用被告裁判時之藥
    事法規定處罰，併此敘明。
  4.另按刑事法若干犯罪行為態樣，本質上原具有反覆、延續實
    行之特徵，立法時既予特別歸類，定為犯罪構成要件之行為
    要素，則行為人基於概括之犯意，在密切接近之一定時、地
    持續實行之複次行為，倘依社會通念，於客觀上認為符合一
    個反覆、延續性之行為觀念者，於刑法評價上，即應僅成立
    一罪，俾免有重複評價、刑度超過罪責與不法內涵之疑慮；
    學理上所稱「集合犯」之職業性、營業性或收集性等具有重
    複特質之犯罪均屬之，例如經營、從事業務、收集、販賣、
    製造、散布等行為概念者是，最高法院95年度台上字第1079
    號判決意旨可資參照。準此，本件被告所犯販賣偽藥等犯行
    ，應認具有本質上及業務上之一貫實施性，從而在行為概念
    上，自應評價認係包括一罪之集合犯，併此敘明。
  (二)按「刑罰乃國家對於犯罪之人，以剝奪其私人法益之手段，
    所加之公法上制裁，其種類依刑法第33條、第34條之規定，
    有死刑、無期徒刑、有期徒刑、拘役、罰金五種主刑及褫奪
    公權、沒收二種從刑；至於行政刑罰及行政秩序罰（狹義之
    行政罰），皆係為維持行政上之秩序，達成國家行政之目的
    ，對於違反行政上義務者所科之制裁；兩者區別之標準，在
    於所生法律效果之不同，行政刑罰係對於違反行政法規所規
    定之行政義務者，科以刑法上所定刑名之處罰，若非以刑法
    上之刑名處罰者，即為行政秩序罰，如拘留、罰鍰、勒令歇
    業、沒入等；行政刑罰既以刑法上之刑名作為制裁之方法，
    依刑法第11條前段之規定，應有刑法總則之適用，本質上屬
    於刑罰，故行政法上有刑罰之規定者，應屬特別刑法之範圍
    ；一般刑罰及行政刑罰，屬於法院處斷之權限，由法院依刑
    事訴訟程序裁判之，而行政秩序罰科罰之主體，通常為行政
    機關，僅少數例外，例如依社會秩序維護法規定，影響人民
    權益較為重大之制裁如拘留及勒令歇業等，由地方法院之簡
    易庭裁罰。而藥事法第79條第1 項規定：『查獲之偽藥或禁
    藥，沒入銷燬之』，上開沒入銷燬之規定，係列於藥事法第
    八章『稽查及取締內』，而非列於第九章之『罰則』，其性
    質應屬行政秩序罰，屬行政機關依行政程序科罰之權限，法
    院自不得越權於判決內諭知沒入銷燬。」，最高法院92年度
    台上字第2718號判決可資參照。是本件經經臺中市衛生局稽
    抽驗之「御皇三寶精氣神」，經送鑑驗後縱有剩餘，亦非本
    院得依法予以沒收，應由行政機關另為適法之處理，附此敘
    明。
  (三)又查本件被告之犯罪時間在96年4 月24日以前，核無中華民
    國九十六年罪犯減刑條例第3 條所列不予減刑之情形，均合
    於同條例第2 條第1 項第3 款減刑條件，均應依同條例第7
    條之規定，減其宣告刑2 分之1如主文所示，併予敘明。
五、協商判決除有刑事訴訟法第455 條之4 第1 項第1 款於本訊
    問程序終結前，被告撤銷協商合意或檢察官撤回協商聲請者
    ；第2 款被告協商之意思非出於自由意志者；第4 款被告所
    犯之罪非第455 條之2 第1 項所定得以協商判決者；第6 款
    被告有其他較重之裁判上一罪之犯罪事實者；第7 款法院認
    應諭知免刑或免訴、不受理者情形之一，及違反同條第2 項
    「法院應於協商合意範圍內為判決；法院為協商判決所科之
    刑，以宣告緩刑或2 年以下有期徒刑、拘役或罰金為限」之
    規定者外，不得上訴。
六、如有上開可得上訴情形，得自收受宣示判決筆錄送達之日起
    10日內，向本院提出上訴書狀，上訴於第二審法院。
中    華    民    國    98    年    10    月    12    日
                  刑事第十七庭  法  官  劉惠娟
以上正本證明與原本無異。
告訴人或被害人對於判決如有不服具備理由請求檢察官上訴者，
其上訴期間之計算係以檢察官收受判決正本之日期為準。
                                書記官  童淑芬
中    華    民    國    98    年    10    月    12    日
附錄論罪科刑法條：
藥事法第83條
明知為偽藥或禁藥，而販賣、供應、調劑、運送、寄藏、牙保、
轉讓或意圖販賣而陳列者，處7 年以下有期徒刑，得併科新臺幣
500 萬元以下罰金。


司法院資訊處製作；財團法人民間司法改革基金會備份。
